臺灣高等法院刑事判決
108年度交上訴字第7號
上  訴  人  
即  被  告  黃永發  


選任辯護人  柯劭臻律師
上列上訴人因過失致死案件，不服臺灣桃園地方法院107年度交
訴字第42號，中華民國107年10月1日第一審判決（起訴案號：臺
灣桃園地方檢察署107年度調偵字第107號、第108號），提起上
訴，本院判決如下：
    主  文
原判決關於黃永發業務過失致人於死罪部分撤銷。
黃永發犯過失致人於死罪，處有期徒刑陸月，如易科罰金，以新
臺幣壹仟元折算壹日。緩刑肆年。
    犯罪事實
一、黃永發係址設桃園市○○區○○街0 號長庚醫療財團法人林口長
    庚紀念醫院（下稱林口長庚醫院）北區管理處車輛課之站務
    員，負責該院執行乘車處與醫學大樓西側門路口指揮、交管
    工作，亦為從事業務之人。黃永發本應注意於執行乘車處與
    醫學大樓西側門交管作業時，應站立於路口號誌處，於車輛
    倒車時，應站立於車輛後視鏡可見之處（勿立於車輛正後方
    駕駛無法目視可及），吹哨需哨音宏亮，揮動交管棒動作需
    正確完整，使駕駛員辨別確可倒車，又應確實管制行人進入
    車道，以防止誤入乘車處倒車車道，如有誤闖應吹哨警示制
    止，並告知自醫學大樓西側門進入院區，以維護行人及車輛
    安全之義務。詎陳金獅（所涉業務過失致人於死罪，業經臺
    灣桃園地方法院107年度交訴字第42號判決有期徒刑10月，
    緩刑2年確定）為林口長庚醫院北區管理處車輛課之駕駛員
    ，於民國106 年9 月26日晚上7 時48分許，駕駛車牌號碼00
    0－00號營業大客車（下稱系爭車輛），到達桃園市龜山區林
    口長庚醫院院區醫學大樓11號出口旁，在乘客上車後，欲前
    往林口長庚醫院桃園分院，竟未注意，黃永發未依上開規定
    ，站立於路口號誌處，於車輛倒車時，亦未站立於指揮倒車
    地點，及確實管制行人進入車道，防止誤入乘車處倒車車道
    ，或以吹哨警示制止，且依當時天候晴、夜間有照明、視距
    良好等情形，並無不能注意之狀況，陳金獅於夜間啟動車輛
    倒車時，疏未注意上開情事，貿然開始倒車，致其駕駛系爭
    車輛，倒車行近林口長庚醫院院區長庚醫學大樓11號出口旁
    舖設柏油之無路名車道，適有穿越道路，行經系爭車輛後方
    之行人任安妮，遭系爭車輛後方保險桿碰撞倒地，車輛右後
    輪、右前輪碾壓行人任安妮頭部、身體，致任安妮受有頭胸
    背部輾壓傷併顱骨破裂及腦髓外溢、中樞神經休克及創傷性
    休克死亡。
二、案經任安妮之父任英傑告訴暨臺灣桃園地方檢察署檢察官相
    驗後簽分偵查起訴。 
    理  由
壹、證據能力部分：
一、按被告以外之人於檢察事務官、司法警察官或司法警察調查
    中所為之陳述，與審判中不符時，其先前之陳述具有較可信
    之特別情況，且為證明犯罪事實存否所必要者，得為證據。
    刑事訴訟法第159 條之2 定有明文。被告黃永發及辯護人雖
    爭執同案被告陳金獅於警詢中所為陳述之證據能力，查，就
    被告黃永發而言，屬審判外之陳述，且同案被告陳金獅嗣於
    原審審理中所為之陳述，與其於警詢中所為之陳述就發生事
    故系爭車輛案發前停放位置、從乘車倒車後從另一個出口出
    去以及倒車蜂鳴器發出聲音等，與審理中之細節部分尚有不
    同，而其於警詢中所為之陳述，既無出於強暴、脅迫、利誘
    、詐欺、疲勞訊問、違法羈押或其他不正之方法，且本院審
    酌同案被告陳金獅於警詢中所為之陳述，是在記憶猶新的情
    況下直接作成，一般與事實較相近，事後即可能因記憶減弱
    或變化，致有不清晰或陳述不符之現象發生；其先前之陳述
    時，被告黃永發未在場，是陳述人直接面對詢問警員所為陳
    述較為坦然；事後可能因陳述人對被告黃永發有所顧忌或同
    情，因而在被告黃永發面前較不願陳述不利被告黃永發之事
    實；其程度上較少會受到強暴、脅迫、詐欺、利誘或收買等
    外力之影響，陳述較趨於真實，認為同案被告陳金獅於警詢
    中所為之陳述，就被告黃永發，具有較可信之特別情況，且
    為證明犯罪事實存否所必要者，均得為證據。
二、按被告以外之人於偵查中向檢察官所為之陳述，除顯有不可
    信之情況者外，得為證據，刑事訴訟法第159 條之1 第2 項
    定有明文，稽其立法理由，乃謂現階段檢察官實施刑事訴訟
    程序，多能遵守法律規定，無違法取供之虞，故原則上賦予
    其偵訊筆錄之證據能力，祇於顯有不可信之例外情況，否定
    其證據適格。是爭辯存有此種例外情況者，當須提出相當程
    度之釋明，非許空泛指摘（最高法院100 年度台上字第652
    號判決意旨可資參照）。至交互詰問乃證人須於法院審判程
    序中經踐行合法之調查程序，始得作為判斷之依據，屬調查
    證據之一環，與證據能力係指符合法律規定之證據適格，二
    者在性質及證據法則之層次並非相同，應分別以觀。而偵查
    中詰問之欠缺，非不得於審判中由被告行使以資補正，而完
    足為經合法調查之證據（最高法院105 年度台上字第1301號
    判決、104 年度台上字第3500號判決意旨參照）。是被告以
    外之人前於偵查中已具結而為證述，除反對該項供述得具有
    證據能力之一方，已釋明「顯有不可信之情況」之理由外，
    不宜以該證人未能於審判中接受他造之反對詰問為由，即遽
    指該證人於偵查中之陳述不具證據能力。且所謂不可信性情
    況，法院應審酌被告以外之人於陳述時之外在環境及情況，
    例如陳述時之心理狀況、有無受到外力干擾等，以為判斷之
    依據。被告及辯護人雖爭執同案被告陳金獅、證人洪嗣豪於
    偵查中證述之證據能力（見本院卷第101頁），然辯護人並
    未主張及釋明該同案被告陳金獅、證人洪嗣豪於偵查中所為
    證述，客觀上有何證據顯示係遭受強暴、脅迫、詐欺、利誘
    等外力干擾情形，或在影響其等心理狀況致妨礙其自由陳述
    等顯不可信之情況下所為，且原審於審理時業已傳喚證人即
    同案被告陳金獅到庭進行詢問，既已賦予被告黃永發及辯護
    人行詰問之權利，雖辯護人亦未聲請傳喚證人洪嗣豪，其已
    自願放棄對質詰問權，又查無證據足認前揭證人陳金獅、證
    人洪嗣豪於偵查中之證述有受違法訊問等顯不可信或其他不
    適當之情況發生，揆諸上開說明，應認陳金獅、證人洪嗣豪
    於偵查中之供述，均有證據能力，被告及辯護人否認此部分
    同案被告陳金獅、證人洪嗣豪於偵查中證述之證據能力，自
    非有據。
三、按被告以外之人於審判外之陳述雖不符刑事訴訟法第159 條
    之1 至之4 等4 條之規定，而經當事人於審判程序同意作為
    證據，法院審酌該言詞陳述或書面陳述作成時之情況，認為
    適當者，亦得為證據；當事人、代理人或辯護人於法院調查
    證據時，知有刑事訴訟法第159 條第1 項不得為證據之情形
    ，而未於言詞辯論終結前聲明異議者，視為有前項之同意，
    同法第159 條之5 定有明文。立法意旨在於傳聞證據未經當
    事人之反對詰問予以核實，原則上先予排除。惟若當事人已
    放棄反對詰問權，於審判程序中表明同意該等傳聞證據可作
    為證據；或於言詞辯論終結前未聲明異議，基於尊重當事人
    對傳聞證據之處分權，及證據資料愈豐富，愈有助於真實發
    見之理念，且強化言詞辯論主義，使訴訟程序得以順暢進行
    ，上開傳聞證據亦均具有證據能力。除被告黃永發及辯護人
    爭執上開證據能力外，本案下列所引用之被告以外之人於審
    判外之陳述（包含書面陳述），性質上均屬傳聞證據，檢察
    官、上訴人即被告黃永發（下稱被告）及辯護人於本院準備
    程序及審理均表示同意有證據能力（見本院卷第100-103頁
    、第32-326頁），且迄本院言詞辯論終結前，均未主張有刑
    事訴訟法第159 條第1 項不得為證據之情形，本院審酌上開
    證據作成時之情況，認應無違法或不當情事，與本案待證事
    實間復具有相當之關聯性，以之作為證據應屬適當，依刑事
    訴訟法第159 條之5 第2 項之規定，認有證據能力。
四、本件認定事實所引用之非供述證據，並無證據證明係公務員
    違背法定程序所取得，檢察官、被告及辯護人於本院審判程
    序中復未於言詞辯論終結前表示異議，應認有證據能力。 
五、至本判決以下認定被告犯罪之理由，其未引用卷內之陳述，
    爰無再就此部分認定有無證據能力之必要，先予敘明。
貳、實體部分：
一、被告黃永發之供述及辯解部分：
    訊據上訴人即被告黃永發固坦承案發時，其係任職於林口長
    庚醫院北區車輛課站務員，負責該院路口指揮、交管工作，
    106 年9 月26日晚上7 時48分許，陳金獅駕駛車牌號碼000－
    00號營業大客車自桃園市龜山區林口長庚醫院院區醫學大樓
    11號出口旁欲前往林口長庚醫院桃園分院，當時陳金獅將車
    輛倒車時，伊人確實在崗哨亭內，陳金獅駕駛系爭車輛，倒
    車行近林口長庚醫院院區長庚醫學大樓11號出口旁舖設柏油
    之無路名車道，適有行人任安妮行經上開車輛後方，遭該車
    後保險桿碰撞倒地，車輛右後輪、右前輪碾壓任安妮頭部、
    身體，致任安妮受有頭胸背部輾壓傷併顱骨破裂、腦髓外溢
    、中樞神經休克及創傷性休克死亡之事實，惟矢口否認有何
    過失致死犯行，辯稱：案發地點非伊負責，且肇事地點並非
    倒車車道，陳金獅當時倒車速度太快，亦未依照規定倒車；
    又陳金獅有告知系爭車輛之倒車蜂鳴器故障，要報修，伊主
    觀才認為陳金獅不會再駕駛系爭車輛，所以才會進崗哨亭內
    休息，行人誤闖管制車道，伊沒有過失云云。
二、認定被告黃永發犯罪事實所憑之證據及理由：
  ㈠被告黃永發固坦認同案被告陳金獅駕駛系爭車輛，於上揭時
    、地倒車，伊在崗哨內休息，並未在現場，且系爭車輛行近
    林口長庚醫院院區長庚醫學大樓11號出口旁舖設柏油之無路
    名車道，適有穿越道路，行經系爭車輛後方之行人任安妮，
    遭陳金獅所駕駛系爭車輛，於倒車車輛後方保險桿碰撞倒地
    ，車輛右後輪、右前輪碾壓行人任安妮頭部、身體，致任安
    妮受有頭胸背部輾壓傷併顱骨破裂及腦髓外溢、中樞神經休
    克及創傷性休克死亡之事實，核與同案被告陳金獅分別於警
    詢、偵查、原審審理時之證述及證人洪嗣豪於偵查中之證述
    情節大致相符，復有道路交通事故現場圖、現場照片、監視
    錄影光碟暨翻拍照片、車牌號碼000-00號營業用大客車車速
    紀錄器、行車紀錄器、桃園地方檢察署相驗屍體證明書、檢
    驗報告書、相驗筆錄、勘察採證同意書、桃園市政府警察局
    106 年10月19日山警分偵字第106002905 號函覆資料、長庚
    醫療財團法人林口長庚紀念醫院106 年9 月29日長庚院法字
    第1384號函附之駕駛員倒車標準作業規範、肇事地點周邊監
    視畫面影像檔案光碟、排班表、原審107 年7 月18日勘驗筆
    錄、107 年1 月4 日林口長庚醫院與任英傑之和解書、黃永
    發排班表、本院108年7月4日勘驗筆錄等資料在卷可稽，此
    部分事實，堪以認定。
  ㈡被告黃永發雖以前詞置辯，然查：
  ⒈按長庚紀念醫院林口院區北院區管理處車輛課總務管理員辦
    事細則貳、作業說明第十九項次、壹、主要工作：「一、引
    導自乘車處與醫學大樓西側門車輛倒車。二、確實管制行人
    防止誤入乘車處倒車車道，以維護行人及車輛安全。貳、交
    管作業：一、站立位置：路口號誌處，倒車時應立於車輛後
    視鏡可見之處（勿立於車輛正後方駕駛無法目視可及）吹哨
    需哨音宏亮、揮動交管棒動作需正確完整，以駕駛員辨別確
    可倒車。… 四、確實管制行人進入車道，如有誤闖應吹哨警
    示制止，並告知自醫學大樓西側門進入院區。」。查，被告
    黃永發於案發時為林口長庚醫院北區車輛課站務員，負責該
    院路口指揮、交管工作，且執行乘車處與醫學大樓西側門交
    管作業時，應站立於路口號誌處，於車輛倒車時，本應引導
    自乘車處與醫學大樓西側門車輛倒車，確實管制行人防止誤
    入乘車處倒車車道，以維護行人及車輛倒車時安全駕駛車輛
    ，故被告黃永發工作範圍係林口長庚醫院之「乘車處與醫學
    大樓西側門」執行指揮、交管作業，只要上址處有車輛，被
    告黃永發則應依上開規定，站立於路口號誌處，並於指揮倒
    車時，站立於車輛後視鏡可見之處，吹哨哨音宏亮，揮動交
    管棒動作需正確完整，使駕駛員辨別確可倒車，並確實管制
    行人進入車道，如有誤闖應吹哨警示制止，並告知自醫學大
    樓西側門進入院區之義務已明，被告黃永發否認案發地點為
    其值勤地點，顯不足採信，可認被告黃永發違反上開注意義
    務，確有過失行為。
  ⒉被告黃永發雖辯稱系爭車輛之倒車蜂鳴器故障云云。然查，
　⑴證人即同案被告陳金獅於警詢時證稱：倒車時有蜂鳴器，是
    比較小聲，但是我有打方向燈等語（見相驗卷第6 頁反面）
    ，於原審審理時證稱：（你倒車的時候，倒車蜂鳴器有響嗎
    ？）因為我是在駕駛座，如果有響，我會聽到小聲，但為了
    要加強，我都會打方向燈，讓方向燈的警示器叫；（當天你
    有聽到蜂鳴器小聲的響嗎？）應該是有，但我也有打警示燈
    （見原審交訴卷第44頁）；【（請求提示同卷被證三）10月
    25日時，蜂鳴器看起來是故障，但後來被塗改為小聲，有何
    意見？）這個是別的司機報修的，不是我報修的，本案發生
    後，我就沒有再開車了；（所以你在開車的時候，就有發生
    蜂鳴器小聲的問題嗎？）是的；（那你當時為何不報修？）
    因為小聲還是有聲音，不是完全沒有聲音，如果沒有聲音的
    話，交管會跟我們講，我們才會去修，但是當時交管的人，
    並沒有跟我說（見原審交訴卷第46頁）等語。
　⑵此核與桃園市政府警察局龜山分局106 年10月9 日山警分偵
    字第1060029054號函所示本案勘驗肇事車輛蜂鳴器正常（見
    相驗卷第41頁）、原審107 年7 月18日勘驗筆錄記載大客車
    倒車時有伴隨引擎生及嗶嗶嗶等節相符（見原審交訴卷第30
    頁反面）。
　⑶又經本院當庭勘驗結果如下：
　①大客車247-WD車輛行車記錄器.d01左後方的3 號鏡影片106年
    9月26日18：50：29至18：50：51。
  ❶18：50：29（詳如附件圖1 ）：大客車247-WD車輛開始倒
　  車。
  ❷18：50：31（詳如附件圖2 ）：大客車247-WD左前方黃燈閃
    一下。
  ❸18：50：34（詳如附件圖3 ）：大客車247-WD左前方黃燈閃
    一下。
  ❹18：50：42（詳如附件圖4 ）：大客車247-WD左前方黃燈一
    秒閃二下。
  ❺18：50：43（詳如附件圖5 ）：大客車247-WD左前方黃燈一
    秒閃二下。
  ❻18：50：44（詳如附件圖6 ）：大客車247-WD左前方黃燈一
    秒閃二下。
  ❼18：50：45（詳如附件圖7 ）：大客車247-WD左前方黃燈一
    秒閃二下。
  ❽18：50：46（詳如附件圖8 ）：大客車247-WD左前方黃燈一
    秒閃二下。
  ❾18：50：47（詳如附件圖9 ）：大客車247-WD左前方黃燈一
    秒閃二下。
  ❿18：50：48（詳如附件圖10）：大客車247-WD左前方黃燈一
　  秒閃二下。
  ⓫18：50：49（詳如附件圖11）：大客車247-WD左前方黃燈一
　  秒閃二下。
  ⓬18：50：50（詳如附件圖12）：大客車247-WD左前方黃燈一
　  秒閃二下。
  ⓭18：50：51（詳如附件圖13）：大客車247-WD左前方黃燈一
　  秒閃二下。
  ②大客車247-WD車輛行車記錄器.d01左後方的4 號鏡影片108 
    年9 月26日18：50：18至18：50：39。
  ❶18：50：18（詳如附件圖1）：駕駛陳金獅前往上大客車247
　  -WD駕駛座。
  ❷18：50：31（詳如附件圖2）：大客車247-WD車輛開始倒
    車。
  ❸18：50：39（詳如附件圖3）：大客車247-WD車輛後輪部分
　  有震動。
  ③桃園市政府警察局偵查隊大客車247-WD蜂鳴器勘查光碟（光
    碟檔案名稱：2017_0927_152335_003.MOV）。106年9月27日
     15：23：34至15：25：42。本件勘驗的大客車後方有三排
    燈光，第一排是方向燈警示燈（黃色）、第二排是煞車燈紅
    色燈，第三排是倒車燈綠色燈。
  ❶15：23：34至15：24：09（詳如附件圖1）：畫面中大客車2
　  47-WD靜止不動，剎車燈亮起(中間，紅色燈) ，但倒車燈並
　  未亮起(下方，綠色燈)。
  ❷15：24：09至15：24：17（詳如附件圖1）：畫面中大客車2
　  47-WD 靜止不動，剎車燈亮起(中間，紅色燈) ，倒車燈亦
　  亮起(下方，綠色燈)。
  ❸15：24：17至15：24：26（詳如附件圖1）：大客車247-WD
　  開始向後倒退，僅有引擎聲員警：沒有嗶嗶聲耶，喔。
  ❹15：24：26至15：24：46（詳如附件圖1）：大客車247-WD
　  開始向後倒退，但開始出現嗶嗶聲(小聲) ，剎車燈持續亮
　  起(中間，紅色燈) ，倒車燈亦持續亮起(下方，綠色燈)。
  ❺15：24：47至15：25：00（詳如附件圖1）：
    站務：要再一次嗎？
    員警：好像沒有到勒厚？有聲音嗎？
    駕駛：這邊會撞到呀，如果你還要再倒一次的話，我要往
　        前。
    員警：不用、不用，再往前。
    站務：再往前，再一次啦，再往前一點。
    員警：因為我剛好像沒有聽到有嗶。
  ❻15：25：16至15：25：28（詳如附件圖1）：大客車247-WD
　  開始向前進，右方向燈亮起( 右上方，黃色燈) ，開始出現
　  嗶嗶聲，剎車燈持續亮起(中間，紅色燈) ，倒車燈未亮起(
　  下方，綠色燈)。
  ❼15：25：34至15：25：42（詳如附件圖1）：大客車247-WD
　  開始倒退，警示燈亮起(上方，黃色燈) ，開始出現嗶嗶
　  聲，剎車燈持續亮起(中間，紅色燈) ，倒車燈亮起(下方，
　  綠色燈)。
  ⑷再參以①15：24：10時有廣播聲（經被告表示此為南側乘車處
    有車輛正準備倒車所以廣播通知）。②15：24：19時有吹長
    哨音聲（經被告表示此為南側乘車處車輛倒車時站務員依規
    定需吹長哨的動作。）。③15：24：20時從事拍攝勘驗的偵
    查佐，鏡頭拍到南側乘車處並無車輛。④15：25：05時在鏡
    頭左側有駛入一輛大客車，車號為000-00。上開畫面，並無
    被告黃永發所稱有其他車輛倒車之畫面，且畫面④雖有另一
    輛車輛大客車出現，但已距離廣播聲音已有近1分鐘以上的
    差距，且本案員警係接受檢察官之指揮確認系爭車輛倒車蜂
    鳴器有無故障乙節，應不致誤認，發出聲音之倒車蜂鳴器之
    聲音來自何處車子。
  ⑸綜上，系爭車輛倒車蜂鳴器正常，被告黃永發所辯，不足採
    信。
  ⒊被告黃永發雖辯稱：陳金獅駕駛系爭車輛倒車速度過快，致
    其無法反應云云。然觀諸原審於107 年7 月18日勘驗結果：
    車輛倒車之時間為19：54：10至19：54：16，中間間隔6 秒
    ，再輔以原審勘驗畫面，並未出現系爭車輛倒車有過快之情
    下，且若被告黃永發於同案被告陳金獅倒車前就未離開現場
    ，必能發現行人任安妮之行踨，而可預防此一事故發生，故
    亦難為有利被告黃永發之認定，是其所辯，不足採信。
  ⒋被告黃永發又辯稱：因陳金獅有告知系爭車輛故障，故伊認
    為陳金獅不會再駕駛系爭車輛，才返回崗哨亭內休息云云。
    然查，依長庚紀念醫院林口院區北院區管理處車輛課總務管
    理員辦事細則參、異常狀況及處理對象一、異常狀行駛前發
    現異常、發生原因機件故障、處理對策保養人員接獲報告，
    如影響出車時，應即調派其他車輛。可認車輛是否影響出車
    而調派其車輛係由處理對策保養人員於接獲報告，如認影響
    出車時，應即調派其他車輛處理，被告黃永發既非保養人員
    ，亦非處理、調派車輛支援權限之人，被告黃永發又如何能
    決定同案被告陳金獅所稱之故障究竟為何，是否會影響系爭
    車輛之停駛，豈是被告黃永發可以主觀決定，做為擅離職守
    之藉口，況系爭路口設立交管人員，係因長庚醫院在此路口
    發生多次意外事故，為防止憾事再度發生，故而設立交管人
    員。再參以證人陳金獅於原審審理時具結證稱：當時因為氣
    墊管路漏氣，我有跑去找組長賴威丞報告，但這是小問題，
    不影響行車，我當時沒有跟被告黃永發交談，案發當是早上
    車子有去修理過等語（見原審交訴卷第44-46頁），顯見同
    案被告陳金獅案發前，並無與被告黃永發有交談情形，況案
    發前同案被告陳金獅所駕駛之系爭車輛並未熄火，被告黃永
    發在尚未引導該車離站前，又如何能臆測同案被告陳金獅不
    駕駛系爭車輛等情，故被告黃永發自行推測與事實有違，退
    而言之，縱認，被告黃永發所述為真，然如前所述，被告黃
    永發既非有權決定之人，更無法以此做為怠忽職責之藉口。
　⒌被告黃永發另辯稱：案發地點非行人管制區，被害人誤闖入
    該車道區域，被告黃永發並無業務過失云云。然查，本案案
    發地點桃園市龜山區林口長庚醫院院區內固設置道路，並劃
    設相關標誌、標線、及號誌，上開桃園市龜山區林口長庚醫
    院院區內私人設置標誌、標線及號誌等交通設施，或有利於
    維護其院區內交通秩序，雖屬於私人地區，然既供公眾行人
    通行，則行人進入該區域即應遵守此注意義務，縱令行人並
    非在道路交通管理處罰條例所稱之「道路」或「車道」上行
    走，於穿越馬路時亦應有此項注意義務，是被害人任安妮於
    案發時未遵守上開規定，然長庚醫院於該路口設置交管人員
    目的，已如前所述，且上開辦事規則中，已載明被告黃永發
    主要工作係在乘車處與醫學大樓西側門處，執行指揮、交管
    作業，引導自乘車處與醫學大樓西側門車輛倒車及確實管制
    行人防止誤入乘車處倒車車道，以維護行人及車輛安全，故
    此為被告黃永發主要工作內容，是其所辯，顯係卸責之詞，
    不足採信。
  ⒍末查，本件雖緣起同案被告陳金獅於倒車準備時，倒車指揮
    人員之被告黃永發未就位，即貿然開始倒車，致其所駕駛系
    爭車輛後方撞擊被害人任安妮，致其傷重不治死亡，被告黃
    永發、同案被告陳金獅均有過失甚明，雖被害人任安妮就本
    件車禍之發生同有過失，惟仍不能卸免被告黃永發之過失責
    任。是被告黃永發依當時情形並無任何不能注意之情事，竟
    仍疏未遵守上開規定，而肇致本次事故，就本件事故之發生
    自應與同案被告陳金獅負過失責任甚為明確，其等之過失行
    為，致被害人死亡之結果，兩者間有相當因果關係。
三、綜上所述，本件事證明確，被告黃永發之上開犯行，堪以認
    定，應予依法論科。
參、論罪：
一、新舊法比較：
    修正前刑法第276條：因過失致人於死者，處二年以下有期
    徒刑、拘役或二千元 以下罰金。從事業務之人，因業務上
    之過失犯前項之罪者，處五年以下有期徒刑或拘役，「得」
    併科三千元以下罰金。修正後刑法第276條：因過失致人於
    死者，處五年以下有期徒刑、拘役或五十萬元以下罰金。修
    正後刑法第276條，過失致死並沒有除罪，但構成要件減縮
    。然而，修正後規定可以只判罰金刑，修正前規定只能判徒
    刑或拘役刑，但得「選科」罰金刑，卻不能只判罰金刑。所
    以，雖然修正後規定提高罰金刑額度，但形式上是修正後規
    定可以只判罰金刑，反而有利於行為人。綜上所述，業務過
    失致死行為在舊法時期之案件，於108年5月31 日以後宣判
    者，應適用修正後刑法第276條。
二、按刑法上所謂業務，係指個人基於其社會地位繼續反覆所執
    行之事務，包括主要業務及其附隨之準備工作與輔助事務在
    內，此項附隨之事務，並非漫無限制，必須與其主要業務有
    直接、密切之關係者，始可包含在業務概念中，而認其屬業
    務之範圍（最高法院89年台上字第8075號判例可資參照）。
    本案同案被告陳金獅為林口長庚醫院北區管理處車輛課之駕
    駛員，以駕駛營業大客車為業，係從事駕駛業務之人員，被
    告黃永發則係林口長庚醫院北區車輛課站務員，負責該院「
    乘車處與醫學大樓西側門」路口指揮、交管工作，亦為從事
    業務之人，業據其坦承在卷，而被告黃永發確有過失行為，
    已認定如前，核被告黃永發所為，係犯修正後刑法第276 條
    之過失致死罪。
三、末按刑法第59條規定犯罪之情狀顯可憫恕，認科以最低度刑
    仍嫌過重者，得酌量減輕其刑，此雖為法院依法得行使裁量
    之事項，然非漫無限制，必須犯罪另有特殊之原因、環境與
    情狀，在客觀上足以引起一般之同情，認為即予宣告法定低
    度刑期，猶嫌過重者，始有其適用。是以，為此項裁量減輕
    其刑時，必須就被告全部犯罪情狀予以審酌，在客觀上是否
    有足以引起社會上一般人之同情，而可憫恕之情形，始謂適
    法（最高法院88年度台上字第6683號判決意旨可參）。查被
    告黃永發涉犯過失致死案件，造成被害人死亡，致使家庭人
    倫永隔，客觀上難以足以引起一般同情，依其犯罪情況，並
    無有任何情堪憫恕或特別可原諒之處，且修正後之過失致死
    罪法定刑為「處5年以下有期徒刑、拘役或50萬元以下罰金
    。」之刑，是以並無宣告處以上開減輕其刑後之法定最低刑
    度，猶嫌過重之情形。揆諸前揭說明，自無刑法第59條之適
    用，故被告黃永發及其辯護人所述，自難遽予採納。
肆、撤銷改判理由及科刑審酌事項：
一、原審以被告黃永發犯罪事證明確，據以論罪科刑，固非無見
    。然原審未及比較新法，其適用法條，容有不當。被告黃永
    發提起上訴，否認犯行為無理由，業經本院指駁如上，惟原
    判決就此部分既有上開可議之處，自應由本院將原判決就此
    部分撤銷改判。
二、爰審酌被告黃永發以指揮交管為業務，對於道路駕駛之規則
    及用路人之安全，當有較高之注意義務，且於案發時，仍逕
    自在崗哨亭內休息，未依規定執行倒車交管業務，致陳金獅
    駕駛上開車輛，倒車行經林口長庚醫院院區長庚醫學大樓11
    號出口旁舖設柏油之無路名車道，適有穿越道路，行經系爭
    車輛後方之行人任安妮，遭系爭車輛後保險桿碰撞輾過，而
    當場死亡，被告黃永發否認犯行之犯後態度不佳，惟復考量
    被告黃永發、同案被告陳金獅所屬長庚醫療財團法人林口長
    庚紀念醫院已與被害人家屬達成和解，並賠償損失，暨其個
    別犯罪情節、手段等一切情狀，量處如主文第2項所示之刑
    ，並諭知易科罰金折算標準。
三、緩刑：
    被告黃永發前未曾因故意犯罪受有期徒刑以上刑之宣告，此
    有本院被告前案紀錄表1 份可稽，其因一時失慮，致罹刑典
    ，雖仍否認犯行，然慮及長庚醫院已與告訴人達成和解，以
    及同案被告陳金獅犯業務過失致人於死罪，處有期徒刑10月
    ，緩刑2年。本院衡酌各情，認被告黃永發經此偵審程序及
    科刑教訓後，應當知所警惕，信無再犯之虞，前開所宣告之
    刑均以暫不執行為適當，爰依刑法第74條第1 項第1 款規定
    ，宣告緩刑4 年，以啟自新。
伍、法律之適用：
    據上論斷，應依刑事訴訟法第369 條第1項前段、第364 條
    、第299 條第1 項前段，修正後刑法第276 條第2 項、第41
    條第1項前段、第74條第1項第1款，刑法施行法第1 條之1 
    第1 項、第2 項前段之規定，判決如主文。
本案經檢察官葉益發提起公訴，檢察官蕭方舟到庭執行職務。
中　　華　　民　　國　　109 　年　　3 　　月　　26　　日
                  刑事第十七庭  審判長法  官  鄭水銓
                                      法  官  李世華
                                      法  官  鍾雅蘭
以上正本證明與原本無異。
如不服本判決，應於收受送達後20日內向本院提出上訴書狀，其
未敘述上訴之理由者並得於提起上訴後20日內向本院補提理由書
（均須按他造當事人之人數附繕本）「切勿逕送上級法院」。
                                      書記官  黃亮潔
中　　華　　民　　國　　109 　年　　3 　　月　　26　　日
附錄：本案論罪科刑法條全文
中華民國刑法第276條
因過失致人於死者，處 5 年以下有期徒刑、拘役或 50 萬元以
下罰金。